【裁判字號】    89,易,1007
【裁判日期】    890707
【裁判案由】    贓物
【裁判全文】
臺灣高雄地方法院刑事判決                        八十九年度易字第一七號
    公  訴  人  臺灣高雄地方法院檢察署檢察官
    被      告  乙○○
右列被告因贓物案件，經檢察官提起公訴（八十六年度偵字第一四五七七號、第一六
一三四號），本院判決如左：
    主  文
乙○○無罪。
    理  由
一、公訴意旨略以：被告乙○○明知被告丙○（現正另行通緝中）及丁○○（涉嫌詐
    欺、偽造文罪一案，另移臺灣南投地方法院併案審理，並經判處有期徒刑三年六
    月）所欲販售之Ｐ二－四四一八號自小客車係贓車，仍於同年月八日，在其經營
    之世聯汽車當舖，以新台幣（下同）六十四萬元之價格，向丁○○及丙○買受。
    因認被告乙○○涉犯刑法第三百四十九條第二項之故買贓物罪嫌等語。
二、公訴人認被告乙○○涉犯右開犯罪，係以訊據被告乙○○坦承右揭向丁○○買受
    車輛之事實，而上開汽車係被害人甲○○為籌措資金，乃經丁○○之遊說，以購
    買上開汽車後再辦理汽車貸款之方式，取得資金，亦即該車係遭丁○○詐取，業
    據被害人指陳明確，並有汽車新領牌照登記書影本一張附卷可稽，被告乙○○明
    知該車係未經車主即被害人之同意而過戶予人頭丙○，再由丙○過戶為其名義，
    及知悉該車係贓物，仍予以買受，業據同案被告丁○○在警、偵訊中供證明確，
    參以該車係於八十六年六月二日，由被害人以八十萬九千元之價格購得之新車，
    被告乙○○於數日後即以六十四萬元之價格買受等情，被告乙○○豈有不知該車
    係為贓車之理等情，以為論據。訊據被告乙○○固不否認曾向丙○購買上開車輛
    之事實，惟堅詞否認有何故買贓物之犯行，辯稱：當時丙○來賣車時，我有查過
    該部車不是贓車，且丙○是車主，我才敢買，如果知道是贓車是絕對不敢買等語
    。
三、按犯罪事實應依證據認定之，無證據不得推定其犯罪事實；又不能證明被告犯罪
    ，應諭知無罪之判決。刑事訴訟法第一百五十四條及第三百零一條分別定有明文
    。次按，故買贓物罪之成立，需以行為人在知悉所欲購買之物係他人犯財產性犯
    罪所得之物之情形下，仍加以購買，知足當之，若欠缺此要件，則尚難以故買贓
    物罪相繩之。
四、經查，經本院依職權向高雄市監理處調取前開車輛之歷次異動資料，由資料中顯
    示，前揭車輛係甲○○於八十六年六月六日所購得，而於八十六年六月七日即由
    甲○○移轉於丙○，其後再於八十七年三月二十三日再移轉予李保松，並再陸續
    移轉予尹儀淑、陳水生、袁中原等人，有高雄市監理處八十九年四月六日八十九
    高市監二字第六八七八號函、交通部公路局高雄區監理所八十九年四月十三日八
    九高監一字第八九一三一六０號函及交通部公路局高雄區監理所屏東監理站八十
    九年四月十四日八九高監屏字第八九０七一三五號函各一份在卷可稽，則丙○將
    本件系爭車輛販賣予被告乙○○之時即八十六年六月八日，該車名義上所有人仍
    為丙○；公訴人雖以證人即向被害人甲○○詐得上述車輛之人丁○○於偵查時證
    稱被告乙○○知悉本件系爭車輛之過戶並未得到該車車主之同意等語，以及被告
    乙○○僅以六十四萬元之低價購得僅購買三日原價為八十萬元之新車，作為被告
    乙○○知悉該車為贓物仍加以買受等情之認定；然查，經證人即高雄市汽車商業
    同業公會理事長特別秘書助理吳大溉於本院庭訊時到院證稱：一部ＣＥＦＩＲＯ
    的新車開三天後即可少十萬元，甚至有一些車廠為達業績，全新車也可能下殺十
    萬元賣出，以八十萬元之新車而言，僅開三天過戶賣六十五萬元尚稱合理等語（
    見本院八十九年六月二日訊問筆錄），則被告乙○○以六十四萬元之價格購入本
    件系爭車輛，價金既無顯不合理之處，自難認其對所購買本件系爭之汽車有贓物
    之認識；再者，證人丁○○本院庭訊時，係證稱：當時我僅有打電話給乙○○，
    告訴他（指被告乙○○）我有朋友要賣車，問他是否要買，後來我就叫丙○將車
    開到乙○○處當車，我在地檢署檢察官問我時我的意思只指丙○知我不是真正的
    車主而已等語（見本院八十九年六月二日訊問筆錄），就此部分，證人丁○○之
    證詞已與其於偵訊時之證述有異，佐以被告乙○○以六十四萬元購入本件系爭車
    輛價金既無顯不合理之處，已如前述，被告乙○○既未獲得額外之利益，若果其
    知悉該車係丙○或丁○○犯財產性犯罪所得之物，當不致於在並未獲得超額利益
    之情形下，甘犯刑罰之危險而仍買受該車；綜上所述，被告乙○○抗辯其於購買
    車輛時有查詢該車並非贓車，而車主確為丙○等語，應非虛妄而可信為真實，被
    告乙○○既於購入本件系爭車輛時對該車並無贓物之認識，依前開論述，自難以
    故買贓物罪相繩之。公訴人所舉之證據尚無法證明被告犯罪。此外，復查無其他
    積極證據足認被告有公訴人所指之犯行存在，不能證明被告犯罪，依法應為無罪
    之諭知。
據上論斷，應依刑事訴訟第三百零一條第一項，判決如主文。
本案經檢察官陳登燦到庭執行職務。
中    華    民    國    八十九    年      七      月        七        日
                                  臺灣高雄地方法院刑事第六庭
                                      法  官


司法院資訊處製作；財團法人民間司法改革基金會備份。
